臺灣高等法院高雄分院民事判決　九十二年度上字第八三號
　　　上　訴　人　　乙○○
　　　　　　　　　　泰志交通有限公司
　　　法定代理人　　丁○○○
　　　訴訟代理人　　王家鈺律師
　　　複代　理人　　蘇俊誠律師
　　　訴訟代理人　　丙○○
　　　被　上訴人　　甲○○
　　　訴訟代理人　　陳文卿律師
當事人間請求損害賠償事件，上訴人對於中華民國九十二年三月七日臺灣高雄地方法
院九十年重訴字第一二一一號第一審判決提起上訴，本院於九十三年七月二十八日辯
論終結，判決如下：
　　　主　　　文
原判決關於命上訴人連帶給付超過新台幣貳佰捌拾柒萬肆仟玖佰拾貳元本息部分及
該部分假執行之宣告暨訴訟費用（除確定部分外）之裁判，均廢棄。
右廢棄部分，被上訴人在第一審之訴及假執行之聲請均駁回。
其餘上訴駁回。
第一審（除確定部分外）及第二審訴訟費用由上訴人連帶負擔五分之四，餘由被上訴
人負擔。
　　　事實及理由
一、被上訴人起訴主張：上訴人乙○○於民國（下同）八十九年六月五日下午七時二
    十分許，駕駛車號ＸＴ─４１１之曳引車，沿高雄市小港區○○○路由北向南方
    向行駛，經沿海二路與茂大街交叉口時，未注意車前狀況，未遵守汽車駕駛人轉
    彎時應行至交叉路口中心處並不得佔用來車道搶先左轉，且轉彎車道應讓執行車
    先行之規定，逕疏未注意，於未行至交叉路口中心處時，即佔用來車道搶先左轉
    進入茂大街，致其所駕駛之車號ＩＸ─４３２８沿沿海二路由南向北方向行駛至
    該交叉路口之自小客車，因閃煞不及而撞及乙○○所駕駛曳引車中央之右側護欄
    ，並受有右肱骨骨折，右側脛腓骨骨折，左側股骨骨折、右橈骨神經損傷之傷害
    ，並因此支出醫療費用新台幣（下同）六萬七千九百元，其中右橈骨神經損傷部
    份使其右手喪失全部功能，並受有重大精神上損害，依此請求減少勞動能力損失
    七百一十一萬三千五百零二元，精神上損害賠償二百萬元元，又乙○○為上訴人
    泰志交通有限公司（下稱泰志公司）之所僱用之司機，於執行職務時不法侵害被
    上訴人，則泰志公司應與乙○○負連帶賠償責任，爰依侵權行為之法律關係請求
    上訴人連帶給付被上訴人九百十八萬一千四百零二元，及自九十一年七月五日起
    至清償日止，按年息百分之五計算之利息。
二、上訴人則以：事故發生後，被上訴人經酒測結果，每公升吐氣內含酒精濃度０˙
    二八毫克，且依現場煞車痕跡及被上訴人所駕車輛毀損情形，被上訴人顯有酒後
    超速駕駛之過失，又被上訴人每月薪資僅一萬六千五百元，非其所主張之三萬五
    千元等語，資為抗辯。
三、原審法院判決：（一）上訴人應連帶給付被上訴人三百零九萬一千九百八十七元
    及自九十一年七月五日起至清償日止，按年息百分之五計算之利息。（二）被上
    訴人其餘之訴駁回。上訴人不服提起上訴，請求：（一）原判決不利於上訴人部
    份廢棄。（二）廢棄部份，被上訴人在第一審之訴駁回。被上訴人則請求駁回上
    訴。
四、兩造不爭執之事項：（一）上訴人乙○○於八十九年六月五日下午七時二十分許
　　，駕駛車號ＸＴ─４１１之曳引車，沿高雄市小港區○○○路由北向南方向行駛
　　，經沿海二路與茂大街交叉口時，被上訴人所駕駛之車號ＩＸ─４３２８沿沿海
　　二路由南向北方向行駛至該交叉路口之自小客車，因閃煞不及而撞及乙○○所駕
　　駛曳引車中央之右側護欄，並受有右肱骨骨折，右側脛腓骨骨折，左側股骨骨折
　　、右橈骨神經損傷之傷害，其所受右橈神經之損傷已使被上訴人之右手手指功能
　　全部喪失功能，目前無法回復，喪失勞動能力為百分之五十，喪失勞動能力之期
　　間為三十七年九個月，並因此支出醫療費用六萬七千九百元。（二）乙○○之刑
　　事責任部份業經本院以九十年度交上易字第二六五號刑事判決，依業務過失致重
　　傷罪，判決有期徒刑三月確定。（三）被上訴人領取強制汽車責任險之賠償金三
　　十五萬九千六百一十元。
五、本院判斷：
　(一)本件車禍發生，上訴人是否有過失？被上訴人是否與有過失？
　　(1)按汽車駕駛人轉彎時，應行至交叉路口中心處，並不得佔用來車道搶先左轉；
　　　轉彎車應讓直行車先行；駕駛人駕駛汽車應注意車前狀況，並隨時採取必要之
　　　安全措施，道路交通安全規則第四十八條第第三款、第六款、及第九十四條第
　　　三項分別定有明文。
　　(2)經查，依原審依職權調取刑事全卷（另影印附本案）查核結果，依事故現場圖
　　　顯示，兩車撞擊後被上訴人之自小客車車頭略向南南西、車尾略向北北東，停
　　　於交岔路口中心點東北側之沿海二路北向外側快車道與茂大街西向交叉路口內
　　　，乙○○駕駛之曳引車右前輪跨越停於茂大路中心線，頭朝東東南，尾向西西
　　　北，停於茂大街西向車道內；而沿海二路北向中線快車道留有小客車二道長度
　　　均為十三點五公尺之煞車痕，煞車痕起點在交岔路口中心點東南側，起自茂大
　　　街東向道路邊緣延伸線附近；而兩車車損情形，被上訴人之自小客車係車頭全
　　　毀，乙○○所駕駛之曳引車車身中央右側護欄斷裂彎曲，有高雄市○○○○○
　　　道路交通事故調查報告表及現場照片十張可稽（見刑事一審卷第七七至八一頁
　　　、二審卷第七六至七九頁），依兩車之行進方向、煞車痕、撞擊後停放位置及
　　　車損情形為斟酌，可見兩車之撞擊地點應係被上訴人自小客車煞車痕之終點，
　　　而被上訴人之自小客車在撞擊後往後彈並迴旋至撞擊地點右後方約三點五公尺
　　　處，依此判斷，兩車之撞擊地點應在交岔路中心點東北側之沿海二路北向中線
　　　快車道上，則乙○○所駕駛曳引車顯未行至交叉路口中心處，疏未注意車前狀
　　　況，並即佔用來車道搶先左轉，未讓直行之被上訴人先行。至乙○○雖辯稱伊
　　　係依號誌左轉，係被上訴人闖紅燈致發生事故等語，然本件之撞擊點在交岔路
　　　口中心點之東北側，而乙○○之曳引車係車身右側中央部位被撞擊，可見兩車
　　　相撞時，乙○○之曳引車已行駛至該撞擊地點，且在無任何煞車痕跡之情形下
　　　，繼續駛至茂大街後始停車，而被上訴人自小客車之煞車痕起點係在交岔路口
　　　內，可見其於發現乙○○之曳引車左轉時已進入交岔路口內，乙○○縱可依燈
　　　號左轉，在未能舉證證明被上訴人係闖紅燈之情況下，即應讓已進入路口之被
　　　上訴人先行。再者，本件肇事責任經送高雄市政府建設局車輛行車事故鑑定委
　　　員會鑑定結果，亦認上訴人所駕駛曳引車搶先左轉，違反道路交通安全規則第
　　　一百零四條第一項第四款規定，有該鑑定委員會八十九年七月二十七日八九高
　　　市車鑑字第五二四三號函可稽（見八十九年偵字第二六○三八號偵查卷），且
　　　乙○○之刑事責任部分，經刑事庭調查結果，亦認定其係疏未注意車前狀況及
　　　搶先左轉未讓直行車先行為肇事原因，而判處有期徒刑三月確定，有本院九十
　　　年交上易字第二六五號判決，及原審九十年度交易字第九五號判決在卷可稽，
　　　並經原審依職權調取該刑事卷查證明確，則乙○○就本件事故之發生，為有過
　　　失，堪以認定。又受僱人因執行職務，不法侵害他人之權利者，由僱用人與行
　　　為人連帶負損害賠償責任，為民法第一百八十四條第一項所明定，本件乙○○
　　　於事故發生時，係泰志公司之受僱人，並於執行職務中，為兩造所不爭執，而
　　　泰志公司亦未能就其對乙○○之選任及監督職務之執行已盡相當注意之情事為
　　　舉證證明，自應依上開規定負連帶賠償責任。
　　(3)被上訴人於本件車禍發生後，經進行酒精濃度測試，其呼氣酒精濃度達○點二
　　　八MG／L ，業據證人即警員王進明於刑事庭（見刑事二審卷第三十三頁）審理
　　　到庭結證屬實，並有被上訴人呼氣酒精濃度測定值一紙附於刑事卷可稽（見刑
　　　事二審卷第三十三、三十七頁），依道路交通安全規則第一百十四條第二款規
　　　定，已不得駕車；又被上訴人所駕駛自用小客車之煞車痕長十三點五公尺，參
　　　酌「汽車煞車距離、行車速度及道路摩擦係數對照表」所示，該煞車痕之行車
　　　時速約在五十至五十五公里之間，再佐以被上訴人煞車後，仍側撞上訴人之曳
　　　引車，並致其小客車車頭嚴重毀損，足見在小客車煞車十三點五公尺後，仍未
　　　煞停，以此情節即判斷，其當時行車速度顯在六十公里以上行駛，則被上訴人
　　　顯有酒後超速行駛，復未注意車前狀況，並隨時採取必要安全措施之疏失，其
　　　就本件事故之發生，亦有過失，應堪認定。
　(二)被上訴人得請求上訴人賠償之金額若干﹖
　　按因故意或過失，不法侵害他人之權利者，負損害賠償責任，民法第一百八十四
　　條第一項定有明文。本件上訴人就事故發生既有過失，並致被上訴人原告受有損
　　害，則被上訴人依據侵權行為之法律關係，請求上訴人連帶賠償其損害，即屬有
　　據。茲就被上訴人請求損害賠償之項目、金額，及依法應予扣除之部分，分別審
　　酌如下：
　　(1)醫療費用部分：
　　　被上訴人主張只請求其因本件車禍受傷所支出醫療費用之自付額六萬七千九百
　　　元，為上訴人所不爭執（見原審九十年度重訴字第一二一一號卷第二一二頁）
　　　，且有醫療費收據、高雄市立小港醫院九十一年七月二十六日（九一）高醫港
　　　秘字第一一○一號函暨所附醫療費用明細單及安泰醫院九十一年七月十五日醫
　　　總字第二一四七號函暨所附醫療費用清單附卷可稽，經核其項目及費用，均屬
　　　必要，應予准許。
　　(2)喪失勞動能力損失部分：
      按不法侵害他人之身體或健康者，對於被害人因此喪失或減少勞動能力或增加
      生活上之需要時，應負損害賠償責任，民法第一百九十三條第一項定有明文。
　　　本件被上訴人主張其於事故前係任職於聖旗機械工程有限公司（下稱聖旗公司
　　　），每月薪資三萬五千元，以喪失或減少三十七年九個月之勞動能力計算損害
　　　額為七百十一萬三千五百零二元；上訴人則抗辯應以被上訴人向勞保局投保之
　　　薪資一萬六千五百元為計算依據。查依被上訴人所提出其於聖旗公司任職之薪
　　　津及扣繳明細表（原審九十年度交附字第二一六號卷第六二頁）顯示，被上訴
　　　人於八十九年一月至五月，每個月各領月薪三萬五千元，而本件車禍發生於八
　　　十九年六月五日，其六月份只領薪資一萬五千元；又經原審依職權向財政部高
　　　雄市國稅局調取被上訴人於八十九年度綜合所得稅各類所得資料清單，其於八
　　　十九年間自聖旗公司共領取薪資二十萬二千八百元；此核與本院自台灣省南區
      國稅局高雄縣分局調取被上訴人八十九年度全年薪津及扣繳明細表（本院卷(一)
　　　第一一七頁、一三五頁）所載金額相符，另原審依職權向聖旗公司函詢結果（
　　　同上卷第二０六頁）被上訴人於該公司擔任臨時配管工，八十九年六月五日車
　　　禍發生後，至九十一年七月二十五日始再回到該公司擔任雜工、日薪五百元，
　　　有上開薪津及扣繳明細表、財政部高雄市國稅局九十一年三月五日財高國稅資
　　　字第○九一○○一一五○四號函所附被上訴人八十九年度綜合所得稅各類所得
　　　資料清單、聖旗公司之陳報狀台灣省南區國稅局高雄縣分局九十二年十月二十
　　　日南區國稅高縣一字第０九二００四五九二六號函可稽，經以上開三項資料綜
　　　合研判，被上訴人於八十九年間僅在聖旗公司工作至六月五日，共領二十萬二
　　　千八百元，換算為日薪亦為一千四百元左右，而向勞工保險局投保所陳報之薪
　　　資額，因僅屬計算保費及給付保險金時之依據，且涉及勞工及僱主應負擔之數
　　　額，難免與實際給付之薪資有所差距，本院經斟酌結果，認以被上訴人主張之
　　　每月三萬五千元，較為相當，至勞工保險局九十一年三月六日保承資字第一０
      ０五四九七號函附甲○○投保資料表（前述原審重訴卷第四九頁）雖顯示原和
      凡而有限公司為被上訴人投保，月薪二萬一百元，投保期間自八十九年三月一
      日起至八十九年三月三十一日止，惟被上訴人否認曾受僱於原和凡而有限公司
　　　工作，證人即該公司負責人呂甲乙及負責人事之呂黃秀玉均證述沒有僱用過甲
　　　○○其人，呂黃秀玉另證稱有時候公司拿到工程，業主要求公司拿要工作的工
　　　人資料，公司就招集臨時工，他們要拿資料來給伊報勞保，但是報之後他們不
　　　一定有來工作，勞保局有甲○○投保資料，可能是身分證重號的問題等語（本
　　　院卷(二)第三六至三八頁第七二頁），是尚不能證明被上訴人於八十九年三月間
　　　有在原和凡而有限公司工作領薪之事實，又被上訴人向勞工保險局申請殘障給
　　　付，雖經該局核定為殘廢等級第十三級，有該局函可稽（本院卷(一)第四十九頁
　　　），而高雄醫學大學附設中和紀念醫院則認被上訴人右脛骨骨折等傷害屬殘廢
　　　等級第九級，有該院九十三年二月十三日高醫附秘字第０九三００００三六七
　　　號函可按（本院卷(一)第一六九頁），且兩造在原審合意被上訴人之殘廢等級為
　　　第六級，惟各殘廢等級喪失或減少勞動能力比率（如曾隆興著現代損害賠償法
　　　論第二五八頁）乃屬一般之公式並不全然適用於任何個案，本件被上訴人喪失
　　　或減少勞動能力之比率認定並不受上述殘廢等級之拘束，而該中和紀念醫院另
　　　函覆醫療專業無法判斷被上訴人喪失工作能力百分比。（本院卷(二)第四八頁）
　　　，兩造雖在原審同意以被上訴人喪失勞動能力百分五十四計算，惟在本院兩造
　　　另行同意以百分之五十計算（本院卷(二)第六一頁），本院認依兩造同意被上訴
　　　人以三十七年九個月為喪失勞動能力之期間（原審前述重訴卷第二一三、二一
　　　四頁）及喪失勞動能力百分之五十計算勞動能力損害之依據，則依第一年不扣
　　　除中間利息之霍夫曼式計算結果，被上訴人得請求上訴人賠償勞動能力損害額
　　　為四百五十二萬三千零三元（計算式：35,000×50%×12=210,000，210,000×
　　　21.0000000+210,000×0.75×(21.0000000-00.0000000）=4,523,003四捨五入
　　　，被上訴人請求之金額在四百五十二萬三千零三元之範圍內，應予准許。
　　(3)非財產上損害賠償部分：
　　　按不法侵害他人之身體、健康、名譽、自由、信用、隱私、貞操，或不法侵害
      其他人格法益而情節重大者，被害人雖非財產上之損害，亦得請求賠償相當之
　　　金額，民法第一百九十五條第一項前段定有明文。本件被上訴人被上訴人於車
　　　禍發生當時為尚未滿二十二歲（六十七年十月十日生，八十九年六月五日發生
　　　車禍），正值青壯年，且於聖旗公司擔任技術性配管工，因本件車禍受有右肱
　　　骨骨折、右側脛腓骨骨折、左側股骨骨折、右橈骨神經損傷之傷害，且其右手
　　　骨折術後，橈神經麻致功能喪失，手腕關節機能永久完全喪失而成為中度肢障
　　　，並領有殘障手冊，目前因手腳行動不便無法再從事需技術性之配管工作，改
　　　從事雜工負責清潔之工作，則其精神自受到相當的痛苦。查被上訴人為高中畢
　　　業、目前於聖旗公司擔任雜工、日薪約為五百元，名下無財產；乙○○則擔任
　　　司機，八十九年之全年薪資所得為二十萬四千元，有房屋一棟，另泰志公司之
　　　資本額為一千五百萬元，資產有各式車輛二十餘輛，此業經本院分別向財政部
　　　高雄市國稅局小港稽徵所、台灣省中區國稅局南投縣分局及高雄市國稅局查詢
　　　屬實，並有各該機關檢送之財產歸戶資料及財產目錄在卷可稽，本院斟酌兩造
　　　之身分、地位、經濟狀況及被上訴人受傷之程度等一切情狀，認被上訴人請求
　　　二百萬元慰撫金，尚嫌過高，應以八十萬元為適當，逾此部分之請求，則屬無
　　　據。
　　(4)按損害之發生或擴大，被害人與有過失者，法院得減輕賠償金額，或免除之，
　　　民法第二百二十七條第一項定有明文。本件被上訴人對於事故之發生，與有過
　　　失，已如前述。本院審酌上訴人係違規左轉，且疏未注意車前狀況，而被上訴
　　　人則係酒後超速行駛，亦疏未注意車前狀況等情狀，認過失比例以上訴人十分
　　　之六，被上訴人十分之四為之比例為適當，依此比例計算結果，被上訴人所得
　　　請求之金額三百二十三萬四千五百四十二元（計算式：（67,900+4,523,003+8
　　　00,000）×0.6 四捨五入）。又按保險人依強制汽車責任保險法給付之保險金
　　　，視為加害人或被保險人損害賠償金額之一部分，加害人或保險人受賠償請求
　　　時，得扣除之為強制汽車責任保險法第三十條所明定。本件被上訴人業受領強
　　　制汽車責任保險金三十五萬九千六百一十元，為其所陳明，則被上訴人得請求
　　　之金額扣除此數額後，應為二百八十七萬四千九百三十二元。
六、綜上所述，本件被上訴人依侵權行為之法律關係，請求上訴人應連帶給付之金額
　　在二百八十七萬四千九百三十二元及自九十一年七月五日（起訴狀繕本分別於九
　　十年三月十三日及同年月十六日送達上訴人，利息減縮請求）起至清償日止，按
　　年息百分之五計算之利息為有理由，應予准許。逾此之請求，為無理由，應予駁
    回。原審就超過上開應准許部分，為上訴人敗訴之判決，並為假執行之宣告，自
    有未洽。上訴意旨就此部分指摘原判決不當，求予廢棄改判，為有理由，應予廢
    棄改判如主文第二項所示。至於上開應准許部分，原審判命上訴人給付，並為假
    執行之宣告，核無違誤，上訴意旨，就此部分，仍執陳詞，指摘原判決不當，求
　　予廢棄，為無理由，應駁回其上訴。
七、據上論結，本件上訴一部為有理由，一部為無理由，依民事訴訟法第四百四十九
　　條第一項、第四百五十條、第七十九條、第八十五條第二項判決如主文。
　　九十二條後段，判決如主文。
中　　　華　　　民　　　國　　九十三　　年　　　八　　　月　　 十一　　 日
　　　　　　　　　　　　　臺灣高等法院高雄分院民事第六庭
~B1審判長法官　張明振
~B2法　　　官　陳真真
~B3法　　　官　謝肅珍
正本係照原本作成。
如對本判決上訴，須於判決送達後二十日內向本院提出上訴狀，其未表明上訴理由者
，應於上訴後二十日內向本院提出上訴理由書（均須按他造當事人之人數附繕本）。
上訴時應提出委任律師或具有律師資格之人之委任狀，並依附註條文規定辦理。
中　　　華　　　民　　　國　　九十三　　年　　　八　　　月　　 十三　　 日
~B法院書記官　呂素珍
附註：
民事訴訟法第四百六十六條之一：
對於第二審判決上訴，上訴人應委任律師為訴訟代理人，但上訴人或其法定代理人具
有律師資格者，不在此限。
上訴人之配偶、三親等內之血親、二親等內之姻親，或上訴人為法人、中央或地方機
關時，其所屬專任人員具有律師資格並經法院認為適當者，亦得為第三審訴訟代理人。
第一項但書及第二項情形，應於提起上訴或委任時釋明之。
                                                                        Ｆ
